臺灣新竹地方法院行政訴訟判決　
110年度交字第132號
原      告  何智達  
被      告  交通部公路總局新竹市監理站

代  表  人  吳季娟  
訴訟代理人  吳靜宜  
上列當事人間交通裁決事件，原告不服民國110年6月10日竹監新
四字第51-E00000000號違反道路交通管理事件裁決，提起行政訴
訟，本院判決如下：
    主  文
原告之訴駁回。
訴訟費用新臺幣參佰元由原告負擔。
    事實及理由
一、程序事項：
    本件因屬不服被告所為道路交通管理處罰條例（下稱道交條
    例）第8條之裁決而提起撤銷訴訟，依行政訴訟法第237條之
    7規定，不經言詞辯論，逕行裁判，合先敘明。　　
二、事實概要：
    原告駕駛訴外人林建偉所有車牌號碼0000-00號自用小客車
    （下稱系爭車輛）於民國110年4月20日9時14分許，行經新
    竹市天府路一段與延平路三段之路口（下稱系爭路口）時，
    經新竹市警察局第一分局（下稱舉發機關）員警當場親眼目
    睹，認定原告有「駕車行經有燈光號誌管制之交岔路口紅燈
    右轉」之違規行為，進而攔停原告，並依道交條例第53條第
    2項規定製單舉發。嗣原告提出申訴，然案經舉發機關查明
    陳述情節及違規當時情形，仍認違規事實明確，被告乃依道
    交條例第53條第2項、第63條第1項（漏列第3款）、第68條
    第2項及違反道路交通管理事件統一裁罰基準表等規定，於1
    10年6月10日竹監新四字第51-E00000000號違反道路交通管
    理事件裁決書（下稱原處分）裁處，原告罰鍰新臺幣（下同
    ）600元整，並記違規點數3點、吊扣駕駛執照24個月。原告
    不服原處分，提起本件行政訴訟。
三、本件原告主張略以：
    伊確於上揭時地駕駛系爭車輛通過系爭路口，斯時原欲至7-
    11購物，看見員警過來時已在轉角口，因擔心於紅線違規停
    車會被開單，所以加速通過，而被告提出的舉發光碟影像不
    足證明原告確有闖紅燈之事實，且畫面顯示時間亦與違規時
    間不符等語，並聲明：原處分撤銷。
四、被告答辯略以：
（一）本案經舉發機關於110年6月2日以竹市警一分五字第11000
      12997號函、110年7月30日以竹市警一分五字第110001742
      5號函（檢附員警交通違規陳述案件調查表）函復略以：
      本案係員警110年4月20日08時至10時執行巡邏勤務，於11
      0年04月20日09時14分許行經新竹市延平路三段，本所員
      警見延平路三段為綠燈，於09時20分欲直行經過延平路三
      段與天府路一段口時，看見一台車號0000-00之黑色自小
      客車由天府路一段右轉延平路三段，其行駛該路口前號誌
      為紅燈，駕駛人仍駕車闖越停止線逕行右轉，員警親眼目
      睹違規行為，便上前攔停該車，告知違規事實並製單舉發
      ，由陳述人當場簽名收受，亦有員警行車紀錄器及路口監
      視器錄影畫面可資佐證，本案闖紅燈（紅燈右轉）之違規
      事實明確，並檢附當時違規路口影片資料以茲佐證。
（二）由員警之行車紀錄器及系爭路口監視器影像內容顯示，員
      警行駛於延平路時，系爭路口號誌為延平路為圓形綠燈，
      天府路為圓形紅燈，員警目睹前方有一車輛自天府路右轉
      至延平路，遂驅車向前攔停駕駛人，爰原告違反道路交通
      管理處罰條例第53條第1項甚明。又原告主張「違規時間
      與監視畫面時間不符」一節，業依行政程序法第101條第1
      項規定，於110年7月6日以竹監新字第1100189236號函更
      正違規時間為「110年04月20日09：14」，併予敘明。
（三）道路交通管理處罰條例於99年5月5日修正增定第68條第2
      項之理由，「似係採取視汽車駕駛人違規之行為輕重，責
      以輕重不同處罰之方式，亦即就領有汽車駕駛執照之汽車
      駕駛人，駕駛非其駕駛執照種類之小型車輛，違反本條例
      及道路交通安全規則之規定，應受吊扣駕駛執照情形時，
      無肇事致人受傷或重傷者，採『緩即吊扣而先採違規記點』
      方式，以維護駕駛人之工作權。但有肇事致人受傷或重傷
      、或1 年內違規點數共達6點以上、或再次有應受吊扣駕
      駛執照行為之慣犯情形者，基於保護其他道路使用人之生
      命、身體及財產安全，並責令駕駛人善盡行車安全之社會
      責任，不問其駕駛車級種類為何，一律吊扣其領有之駕駛
      執照。況駕駛人持有小型車駕駛執照，於違反道路交通管
      理處罰條例及道路交通安全規則之規定而應受吊扣駕駛執
      照之情形下，於該次即會遭吊扣小型車駕駛執照之處分，
      而持有聯結車、大客車、大貨車駕駛執照之人駕駛小型車
      （非其駕駛執照種類之車輛），於違反道路交通管理處罰
      條例及道路交通安全規則之規定而應受吊扣駕駛執照之情
      形時，僅須記違規點數5 點，駕駛人於1年內違規點數共
      達6點以上或再次駕車而有應受吊扣駕駛執照情形，始須
      吊扣其駕駛執照，如此時所吊扣者僅為小型車駕駛執照，
      無異於賦予持有聯結車、大客車、大貨車駕駛執照之人較
      持有小型車駕駛執照之駕駛人多一次違規之機會，顯不合
      理，亦違反平等原則。故於有道路交通管理處罰條例第68
      條第2 項但書之情形時，原緩予吊扣之駕駛執照自應予以
      吊扣，且應吊扣之駕駛執照即為駕駛人所持有之『聯結車
      、大客車、大貨車駕駛執照』，方符該條項增訂之立法意
      旨（參照臺北高等行政法院103年交上字第196號裁定意旨
      ），本件原告雖係執有普通大貨車駕駛執照，然因其於10
      9年5月29日駕駛自用小客車，經警攔停舉發第E00000000
      號違規案，原告因違反道路交通管理處罰條例第35條第1
      項第1款之規定（應吊扣汽車駕駛執照24個月），且無因
      而肇事致人受傷或重傷，則依道路交通管理處罰條例第68
      條第2項之規定，予以裁處記違規點數5點；嗣原告又因本
      案違反道路交通管理處罰條例第53條第2項之規定，則依
      道路交通管理處罰條例第63條第1項第1款之規定，應記違
      規點數3點，前後合計即屬「1年內違規點數共達6點以上
      」，則依道路交通管理處罰條例第68條第2項但書之規定
      即應「併依原違反本條例應受吊扣駕駛執照處分規定，吊
      扣其駕駛執照」，是以本案吊扣原告所執有之普通大貨車
      駕駛執照，依法有據，並聲明：駁回原告之訴。
五、本院之判斷：
（一）按汽車行駛至交岔路口，其行進、轉彎，應遵守燈光號誌
      ，道路交通安全規則第102條第1項第1款定有明文。又汽
      車駕駛人，行經有燈光號誌管制之交岔路口闖紅燈者，處
      1,800元以上5,400元以下罰鍰。前項紅燈右轉行為者，處
      新臺幣600元以上1,800元以下罰鍰；汽車駕駛人有違反同
      條例第53條規定之情形者，除依該條處罰鍰外，並予記違
      規點數3點；領有汽車駕駛執照之汽車駕駛人，除駕駛聯
      結車、大客車、大貨車外之非其駕駛執照種類之車輛，違
      反本條例及道路交通安全規則之規定，應受吊扣駕駛執照
      情形時，無因而肇事致人受傷或重傷者，記違規點數五點
      。但一年內違規點數共達六點以上或再次應受吊扣駕駛執
      照情形者，併依原違反本條例應受吊扣駕駛執照處分規定
      ，吊扣其駕駛執照，道路交通管理處罰條例第53條、第63
      條第1項第3款、第68條第2項分別定有明文。
（二）次按，有關『闖紅燈』行為之認定，於道路交通管理處罰條
      例中並未見相關解釋，另依道路交通標誌標線號誌設置規
      則第170條第1項規定：「停止線用以指示行駛車輛停止之
      界線，車輛停止時，其前懸部分不得伸越該線」及同規則
      第206條第1項第5款（一）規定：「車輛面對圓形紅燈表
      示禁止通行，不得超越停止線或進入路口」，若據此認定
      超越停止線即為闖紅燈，則一般大眾恐難以接受，亦非道
      路交通管理處罰條例當初立法精神。故為促使駕駛人回歸
      對標線之認知，同時兼顧執法技術層面與大眾接受程度，
      茲將面對圓形紅燈時超越停止線或闖紅燈之認定敘述如後
      ：（一）車輛面對圓形紅燈時仍逕予穿越路口至銜接路段
      ，含左轉直行、迴轉及右轉（有關紅燈右轉行為部份，已
      為道路交通管理處罰第53條第2項所另外規範處罰，此部
      份函釋應不再適用，特附此敘明）即視為闖紅燈之行為。
      （二）有繪設路口範圍者：車輛無視於紅燈警示，有穿越
      路口之意圖，而車身已伸入路口範圍亦視同闖紅燈；若僅
      伸越停止線而未達路口範圍者，則視為不遵守標線指示。
      （三）無繪設路口範圍者：以車輛無視於紅燈號誌，而有
      穿越路口之企圖，其車身並已伸越停止線並足以妨害其他
      方向人（若有行人穿越道）、車通行者亦以闖紅燈論處；
      若僅車身伸越停止線則以不遵守標線指示視之。（四）目
      前交岔路口已繪設網狀黃線區者暫以該範圍視作路口」，
      此有交通部82年4月22日交路字第009811號函釋在案，上
      開函釋，核屬交通部基於主管權責，就法令執行層面所為
      之解釋，與法律之本旨並無違誤，亦未抵觸母法，依法自
      得予以援用。
（三）復按，違反道路交通管理事件統一裁罰基準及處理細則第
      1條規定：「本細則依道路交通管理處罰條例第92條第4項
      規定訂定之」、第2條第1項、第2項規定：「處理違反道
      路交通管理事件之程序及統一裁罰基準依本細則之規定辦
      理。前項統一裁罰基準，如附件違反道路交通管理事件統
      一裁罰基準表」，核上開統一裁罰基準及處理細則之規定
      ，就其立法目的及功能，乃為防止處罰機關枉縱或偏頗，
      依道路交通管理處罰條例第92條第4項所授權交通部會同
      內政部訂定「違反道路交通管理事件統一裁罰基準及處理
      細則」及其附件「違反道路交通管理事件統一裁罰基準表
      」，用以維持裁罰之統一性與全國因違反道路交通管理事
      件受處罰民眾之公平，不因裁決人員不同，而生偏頗，寓
      有避免各監理機關於相同事件恣意為不同裁罰之功能，並
      非法所不許，於憲法上保障人民財產權之意旨並無牴觸（
      此並有司法院釋字第511號解釋意旨理由足資參照），並
      無違反法律保留原則。再依本件違規行為時點之違反道路
      交通管理事件統一裁罰基準表記載，小型車駕駛人行經有
      燈光號誌管制之交岔路口闖紅燈右轉，於期限內繳納或到
      案聽候裁決者，應處罰鍰600元，並記違規點數3點。核此
      規定，既係基於母法之授權而為訂定，且就違反道路交通
      管理事件統一裁罰基準及處理細則附件所示統一裁罰基準
      表中有關道路交通管理處罰條例第53條第2項之裁罰基準
      內容（基準表就不同違規車種，其可能衍生危害交通安全
      之輕重不同，而區分有機車、小型車、大型車，並就其是
      否逾越於期限內繳納或到案聽候裁決之期限不同，分別裁
      以不同之罰鍰標準，其衍生交通秩序危害，既不相同，分
      別處以不同之罰鍰，符合相同事件相同處理，不同事件不
      同處理之平等原則），並未牴觸母法，是被告自得依此基
      準而為裁罰。　　
（四）本件如事實概要所述之事實，除後開兩造之爭執點外，餘
      為兩造所不爭執，且有陳述單、舉發通知單、原處分書及
      送達證書、舉發機關110年6月2日竹市警一分五字第11000
      12997號函及110年7月30日竹市警一分五字第1100017425
      號函（檢附員警交通違規申述案件調查表），汽車車籍查
      詢單、駕駛人基本資料等件在卷可稽，堪認為真實。惟依
      原告上開主張及被告之答辯意旨，本件兩造主要之爭執點
      在於：原告駕駛系爭汽車，於上開時、地，是否有「駕車
      行經有燈光號誌管制之交岔路口紅燈右轉」之違規行為事
      實？茲析述如下：　　
（五）經查，本件係舉發機關執勤員警於上開時、地，親眼目睹
      系爭車輛於行經上開設有號誌管制交岔路口時，面對紅燈
      管制狀態時，仍逕行超越停止線並穿越路口進行右轉，乃
      依法舉發等節，業據經舉發機關110年7月30日竹市警一分
      五字第1100017425號函所檢附員警交通違規申述案件調查
      表內容述明綦詳（見本院卷第65頁），復經本院當庭勘驗
      上開檢舉光碟，結果如下：
    ⒈行車紀錄器影像：
      畫面顯示時間:2010/01/01，08:09:41-08:11:48，為行車
      紀錄器影所攝影像。日間天晴無雨、陽光充足、視距良好
      。攝影機所載車輛（下稱警車）緩速行駛於雙向各單一線
      道路之去向道路上。08:10:58畫面可見，前方路口（下稱
      系爭路口）號誌燈為綠燈，來向道路上車輛穿越路口、依
      序前行。08:10:58畫面可見，系爭路口號誌燈仍為綠燈，
      惟一黑色小客車（下稱系爭車輛）由系爭路口橫向道路右
      轉進入直向道路後前行，警車見狀隨即加速前行尾隨、於
      號誌燈仍為綠燈下穿越系爭路口，持續緊追於系爭車輛之
      後，前開攔停過程中，系爭車輛與警車之間均無其他車輛
      阻隔、遮掩。08:11:20警車開啟警笛、就系爭車輛進行攔
      停。08:11:28可見系爭車輛車牌號碼為0000-00號。系爭
      車輛依員警指示前行至前方較空曠之路邊停下，警車於其
      後停於路邊，畫面結束。
    ⒉秘錄器影像：
      畫面顯示時間:2021/04/20，09:31:52-09:40:28，為員警
      秘錄器拍得影像。畫面一開始可見，一名民眾（下稱駕駛
      人）與兩名員警（下稱女警、男警）現場爭執適才有無雙
      黃線迴轉及兩輛警車是否均有鳴放警笛。男警: 你剛剛是
      否有違規在先嘛？駕駛人: 我違規在先，我還是在下一個
      路口轉嘛! …很簡單，你們就是開單就好嘛!!就是這樣，
      不要再講了!!女警: 我們有開警示燈、有鳴警笛。駕駛人
      手持手機、指著女警說: 只有妳有開吧，我這邊都有聲音
      喔!!我還跟他講，喔，你雙黃線迴轉喔!!（男警手指警車
      : 我開警示燈吔!)妳才聽得到喔!!我們去給交通隊他們去
      查嘛~ 男警: 你這就是在威脅我就對了嘛!（駕駛人: 不
      是嘛，就明明是大家可以好好講的東西嘛~）我剛不是和
      你說，你剛剛不是在那邊紅燈右轉嗎? 嗣駕駛人在旁持續
      講電話，女警的警察通訊設備告知有民眾報案、有員警指
      稱報案人紅燈右轉、要求到場確認等語，女警回應稱已在
      場等情。女警問男警: 你剛有開密錄器嗎?（男警: 我沒
      開啊!）那邊不知道有沒有監視器? 天府、延平那邊好像
      有一支。駕駛人前來: …，你現在是因為我已經記5 點了
      ，（男警: 我看不到你記點!）…我給你們開就好了，反正
      就是你的績效沒有了，也不關我的事嘛~ 女警: 你現在主
      要就是，你已經被開5 點了嘛…你其他的點不是在我們這
      邊開的，也不是我開的，但我們剛才就是看到你紅燈右轉
      ，好不好? 駕駛人: 那你就開，我的證件趕快還我，好不
      好? 員警進行後續開單程序，女警並詢問駕駛人其剛才報
      案內容有誤（應指實情是駕駛人要求員警回到剛才違規地
      點確認、而非如駕駛人報案內容是員警要求重新回到現場
      ）。駕駛人: 我不會為了900 元去申訴，我只會為了那一
      點去申訴。駕駛人在旁持續講電話、同時配合員警舉發程
      序後簽名，另於要求兩名警提供其警員編號後，於電話中
      告知: 大哥，麻煩幫我記住這兩名警察，他們，雙黃線迴
      轉。畫面結束。
    ⒊路口監視器：
    ⑴天府路與延平路口-魚眼之路口監視器：
      畫面顯示時間:2021/04/20，09:10:00-09:24:59，為路口
      魚眼監視器拍得影像，日間天晴無雨、陽光充足、視距良
      好。由鏡頭下方路標推知，橫向道路為延平路三段。09:2
      3:45鏡頭可見，直向道路之路口號誌燈轉為紅燈、車流停
      等，橫向道路上之車流接續行進。09:24:27右下方鏡頭可
      見，有一黑色車輛車頭停等於天府路之路口處、車頭略突
      出於標誌牌，09:24:37可見，上開車輛右轉延平路，斯時
      直向道路即天府路之路口號誌燈仍為紅燈，畫面結束。
    ⑵天府路與延平路口朝西濱路一段之路口監視器：
      畫面顯示時間:2021/04/20，09:10:00-09:24:50，為路口
      魚眼監視器拍得影像，日間天晴無雨、陽光充足、視距良
      好。由鏡頭上方路標推知，直向道路為天府路一段。09:1
      0:00直向道路車流啟動前行。09:11:07橫向道路車流開始
      穿越路口。09:11:48可見，橫向道路仍有車流通行，直向
      對向道路即天府路上有一藍色貨車漸停等於系爭路口，其
      後方有一黑色小客車右切、從上開貨車右後方超越並穿越
      系爭路口後，右轉進入銜接之橫向道路。09:12:31於直向
      道路上停等之車流始為啟動通行。09:13:48橫向道路車流
      啟動前行、直向對向內側道路上有一白色大貨車停等於路
      口，09:14:15可見，直向對向外側道路上有一黑色小客車
      疾速前行、穿越系爭路口、再右轉進入銜接之橫向道路，
      此時上開白色大貨車仍於原處停等。09:14:25可見，兩輛
      警車（機車）於橫向道路上、自鏡頭右側至左側迅速穿越
      系爭路口。09:15:04於直向道路上停等之車流（含上開白
      色大貨車）始為啟動通行。其後隨路口燈號之變換而車流
      依序輪流停等、前行，直至畫面結束。
      此有110年12月28日調查證據筆錄附卷可參，核與上開本
      件舉發員警員警交通違規申述案件調查表內容相符。而由
      上開舉發光碟影像及勘驗內容可知，系爭車輛顯於前方路
      口誌燈轉為紅燈後，猶續為前行、超越停止線，並於仍為
      紅燈的情況下，右轉至橫向道路後再續為直行，直至數十
      秒後，始經舉發員警鳴笛後攔停於路邊，據上開規範及釋
      示之內容，應足認原告確有「駕駛行經有燈光號誌管制之
      交岔路口闖紅燈」之客觀違規事實至明。
（六）原告雖主張被告所提舉發影像未拍到紅燈右轉之違規行為
      ，且畫面顯示時間與違規行為時間不符云云，惟本件同時
      以舉發員警行車紀錄器拍得影像、違規行為時系爭路口雙
      向監視器拍得影像、及舉發員警於攔停後所持密錄器拍得
      影像併為佐証，舉發事實事証明確，已如前述，而原告當
      庭亦就上開舉發光碟影像及勘驗內容不予爭執（見本院卷
      第96頁），復經被告以110年7月6日竹監新字第110018923
      6號函更正違規時間並經合法送達原告在案（見本院卷第6
      9-71頁），縱有影像畫面時間不一致之情狀，亦顯不影響
      本件違規行為事實之認定。原告雖又主張斯時原欲靠邊停
      車購物、卻因眼見員警前來擔心違停受罰、始有紅燈右轉
      行為云云。然細觀上開影像，系爭車輛顯係於前方天府路
      一段路口號誌燈為紅燈的情況下，猶仍行車超越天府路一
      段路口停止線右轉進入銜接之橫向延平路三段道路，整個
      過程顯無減速或欲靠邊停車的跡象，是原告上開主張，顯
      與其當日行車情形不符，要難採信。
（七）末查，本件原告前已於109 年5 月29日有酒後駕車之違規
      行為，依行為時處罰條例第35條第1 項第1款規定，原應
      吊扣原告之駕駛執照24個月，惟因斯時並無肇事致人受傷
      或重傷之情形，故經被告依道交條例第68條第2項但書『緩
      即吊扣而先採違規記點』之立法意旨，改裁處原告記違規
      點數5 點在案，而給予原告一個暫緩吊扣駕駛執照之機會
      ；未料，本件原告仍未改正，又於110年月20日再犯前揭
      闖紅燈右轉之違規行為，且原告因本件違規行為，亦經被
      告以原處分記違規點數3 點在案，是堪認原告確實有於1 
      年內遭記違規點數共達6 點以上之事實，故被告依道交條
      例第68條第2 項規定，吊扣原告之駕駛執照，尚無違誤。
六、綜上所述，原告駕駛系爭車輛有於上揭時間、地點「駕車行
    經有燈光號誌管制之交叉路口闖紅燈右轉」之違規行為，被
    告依道交條例第53條第2項、第63條第1項第3款、第68條第2
    項規定，裁處原告罰鍰600元，並記違規點數3點、吊扣駕駛
    執照24個月，並無違誤。原告以前述理由訴請撤銷原處分，
    為無理由，應予駁回。
七、本件判決基礎已臻明確，兩造其餘攻防方法及訴訟資料經本
    院斟酌後，核與判決結果不生影響，爰不一一詳予論述，併
    此敘明。
八、本件第一審裁判費為300元，應由原告負擔，並確定第一審
    訴訟費用額如主文第2項所示。
九、據上論結，本件原告之訴為無理由，依行政訴訟法第237條
    之7、第98條第1項前段、第237條之8第1項、第237條之9、
    第104條、民事訴訟法第93條，判決如主文。
中　　華　　民　　國　　111 　年　　1 　　月　　14　　日
                  行政訴訟庭　法　官　王佳惠
上為正本係照原本作成。
如不服本判決，應於判決送達後20日內，向本院提出上訴狀並表
明上訴理由（原判決所違背之法令及其具體內容或依訴訟資料可
認為原判決有違背法令之具體事實），其未載明上訴理由者，應
於提出上訴後20日內向本院補提理由書（上訴狀及上訴理由書均
須按他造人數附繕本，如未按期補提上訴理由書，則逕予駁回上
訴），並應繳納上訴裁判費新臺幣750元。
中　　華　　民　　國　　111 　年　　1 　　月　　14　　日
                              書記官　林盈伸